【裁判字號】    96,訴,4028
【裁判日期】    970516
【裁判案由】    脫逃
【裁判全文】
臺灣臺中地方法院宣示判決筆錄          96年度訴字第4028號
公  訴  人  臺灣臺中地方法院檢察署檢察官
被      告  卯○○
                    現於臺灣臺南監獄執行中
指定辯護人  義務辯護人  陳呈雲律師
上列被告因脫逃案件，經檢察官提起公訴（96年度偵字第23815
號），於中華民國97年5月16日上午11時在本院刑事第10法庭宣
示判決，出席職員如下：
          審判長法  官  賴妙雲
                法  官  江奇峰
                法  官  黃家慧
                書記官  陳靖騰
法官起立朗讀判決主文、犯罪事實要旨、處罰條文，及告以上訴
限制、期間並提出上訴狀之法院，且諭知記載其內容：
一、主    文
卯○○共同依法拘禁之人損壞拘禁處所脫逃未遂，累犯，處有期
徒刑拾壹月，減為有期徒刑伍月又拾伍日，如易科罰金，以新臺
幣壹仟元折算壹日。
二、犯罪事實
    卯○○曾於86年間因煙毒、偽造文書、槍砲彈藥刀械管制條
    例、麻醉藥品管理條例等案件，經法院判處有期徒刑1年8
    月、6月、11月、3月，應執行有期徒刑3年確定，於91年12
    月12日縮刑期滿執行完畢（本件已構成累犯），仍不知悔改
    ，復與辛○○、甲○○、戊○○、午○○、寅○○、壬○○
    、辰○○、庚○○、丙○○、巳○○、己○○、乙○○、丁○○等人（以上13人均另行審結），均因案在臺灣臺中戒治
    所戒治中，均為依法拘禁之人，俟寅○○為逃避刑罰之執行
    與追訴，於95年12月初起提出脫逃計畫，利用臺灣臺中戒治
    所1樓舍房建築原為收容少年設計之關係，及編號C102舍房
    與C103舍房之房門均由同一間起居室進出，有利於突襲及集
    體脫逃，且該2舍房（C10 2舍房及C103舍房）內之受戒治人
    多數為尚有另案及撤銷假釋殘刑者，旋獲同舍房之戊○○（
    調適期班長）、辛○○、辰○○、丁○○（以上為C102舍房
    收容人）、庚○○、壬○○、巳○○、己○○、乙○○、丙○○、甲○○、卯○○、午○○（以上為C103舍房收容人）
    等13人同意，渠等14 人便參與分配整件有計畫性脫逃行動
    之分工與合作：包括連絡、傳遞訊息，控制主管、搶鑰匙、
    衝中央臺、偷車開車等之謀議，而有脫逃之犯意聯絡。嗣於
    96年1月28日下午17時4分許，1樓非報准之打菜公差庚○○
    、壬○○，利用晚餐之飯菜及茶水等發完，當班主管癸○○
    戒護2人回C 棟103舍房，開啟舍房房門之際，壬○○即首先
    發難，對癸○○施強暴而從背後勒住癸○○之脖子，癸○○
    在突然遇襲之情況下，便欲緊急關閉房門，然此時即遭庚○○阻擋，並用力把門推開，此時在C103舍房內之其餘7名收
    容人即巳○○、己○○、乙○○、丙○○、甲○○、卯○○
    、午○○（C103舍房內尚有收容人陳順發）見狀，一擁而出
    ，圍攻癸○○，並合力施強暴將癸○○壓制於地，欲將癸○○關入C103舍房，由庚○○與巳○○2人趁機拿取C103舍房
    鑰匙（亦可開啟C102舍房）將C102舍房開啟後，C102舍房內
    之收容人寅○○、戊○○、辛○○、辰○○、丁○○5人即
    逃出舍房，此時經癸○○奮力抵抗，勉力將C103舍房門關上
    後，渠等便欲再將癸○○關入C102舍房，然癸○○仍強力抗
    拒而使渠等並未成功，渠等便往中央臺方向流竄，癸○○遂
    即向另1名協同戒護之主管子○○呼救，黃有褔便立刻按舍
    房之警報器，但黃有褔亦隨即遭衝出舍房之收容人乙○○、
    戊○○、巳○○等人攻擊扭打，並由巳○○先扭住黃有褔，
    庚○○則持滅火器向黃有褔噴灑，待黃有褔緊急掙脫，轉往
    內運動場並鳴哨示警後，渠等見無法挾持主管後，遂迅速衝
    往中央臺。另癸○○於渠等陸續外逃之際，並當場制伏1名
    受戒治人辰○○，而中央臺值班人員丑○○管理員當時因打
    飯時間在3樓巡視，故無人員在中央臺，戊○○遂自行開啟
    中央臺之電動按鈕，讓寅○○、庚○○、壬○○、巳○○、
    辛○○、己○○、乙○○、甲○○、丁○○、丙○○等10人
    逃出中央臺大門往車檢站方向逃竄，於混亂中，卯○○、午
    ○○2人則自行返回起居室（因C103舍房被關閉而未能進入
    ），另戊○○則在開啟中央臺大門後亦自行返回C102舍房。
    而其餘10名外逃收容人（即寅○○、庚○○、壬○○、巳○○、辛○○、己○○、乙○○、甲○○、丁○○、丙○○）
    中，辛○○又折返中央臺，拿滅火器欲敲毀鑰匙櫃以奪取通
    用鑰匙，但因鑰匙櫃防爆無法破壞，遂奪取未果後，辛○○
    便再持滅火器轉往車檢站破壞。此時在3樓巡邏之丑○○聞
    訊後，立即帶領各樓層之協勤人員，計有管理員陳富豪、雇
    用管理員潘信銘及替代役男蔡嘉祥、戴誠賢、康晉榮等5名
    ，往1樓現場查看，並通知備勤室之休勤人員，即科員郭明
    哲、約僱管理員萬里麒及江俊宏、替代役役男張信臺、吳明
    原、洪政毅共6名，前往B棟戒護區辦公室大樓支援。嗣除己○○於中央臺外被勸回外，其餘寅○○、庚○○、壬○○、
    巳○○、辛○○、乙○○、甲○○、丁○○、丙○○等9人
    於破壞車檢站鐵門失敗後，因適逢當日下午醫師返所看診，
    衛生科大門敞開，渠等9人繼而轉進衛生科，由辛○○以滅
    火器撞破鐵窗及欄杆，甲○○則自行返回中央臺，另寅○○
    、庚○○、壬○○、巳○○、辛○○、乙○○、丁○○、丙○○連同辛○○等8人依序皆跳入行政大樓與戒護區辦公室
    間花圃，並將衛生科大門反鎖企圖拖延救援時間，但因又被
    另1道鐵門所阻，無路可逃，經由支援警力踹開衛生科大門
    ，並由丑○○予以道德勸說後，渠等8人才放棄逃竄，在毫
    無抵抗下返回中央臺，整起脫逃事件歷時約18分鐘結束，終
    告失敗而未遂。
三、處罰條文：
    刑法第161條第2項、第4項、第28條、第47條第1項、第41條
    第1項前段，中華民國96年罪犯減刑條例第2條第1項第3款、
    第7條、第9條。
四、協商判決除有刑事訴訟法第455條之4第1項第1款於本訊問程
    序終結前，被告撤銷協商合意或檢察官撤回協商聲請者；第
    2款被告協商之意思非出於自由意志者；第4款被告所犯之罪
    非第455條之2第1項所定得以聲請協商判決者；第6款被告有
    其他較重之裁判上一罪之犯罪事實者；第7款法院認應諭知
    免刑或免訴、不受理者情形之一，及違反同條第2項「法院
    應於協商合意範圍內為判決；法院為協商判決所科之刑，以
    宣告緩刑或二年以下有期徒刑、拘役或罰金為限」之規定者
    外，不得上訴。
五、本件如得上訴，而如不服本件判決，得自收受宣示判決筆錄
    送達之日起10日內，向本院提出上訴書狀，上訴於第二審法
    院。
中    華    民    國    97    年    5    月    16    日
                        臺灣臺中地方法院刑事第十庭
                                    書記官  陳靖騰
                              審判長法  官  賴妙雲
以上正本證明與原本無異。
                                    書記官  陳靖騰
中    華    民    國    97    年    5    月    16    日


司法院資訊處製作；財團法人民間司法改革基金會備份。
